【裁判字號】    98,簡上,16
【裁判日期】    980401
【裁判案由】    侵權行為損害賠償
【裁判全文】
臺灣臺南地方法院民事判決              98年度簡上字第16號
上  訴  人
即被上訴人  丙○○
被上訴人
即上訴人    甲○○
訴訟代理人  乙○○
上列當事人間請求侵權行為損害賠償事件，兩造對於中華民國97
年12月23日臺灣臺南地方法院臺南簡易庭97年度南簡字第2019
號第一審判決各自提起上訴，經本院於98年3月18日言詞辯論終
結，判決如下：
    主  文
兩造上訴均駁回。
第二審訴訟費用由上訴人丙○○負擔新臺幣壹仟伍佰元，上訴人
甲○○負擔新臺幣壹仟伍佰元。
    事實及理由
一、被上訴人即上訴人丙○○於原審起訴及於本院主張：
（一）上訴人甲○○於民國（下同）97年2月13日晚間7時16分許
      駕駛車牌號碼3709-UG號自小客車，行經臺南市安平區○
      ○○街114號前，不慎撞擊上訴人丙○○所有之白色狐狸
      狗1隻，致該狐狸狗送醫後仍不治死亡。上訴人甲○○於
      案發後不僅未予理睬，亦未賠償任何金額，因上訴人丙○
      ○飼養該狐狸狗業已15年餘，已有如同家人般之感情，上
      訴人丙○○所受之打擊自非可言語，且上訴人丙○○每月
      花費之飼料費亦所費不貲，而今狐狸狗之市場行情約每隻
      新台幣（下同）12,000元，爰依侵權行為之法律關係，請
      求上訴人甲○○賠償上訴人丙○○狐狸狗價值12,000元、
      飼料費68,000元、精神慰撫金7萬元，共計150,000元。
（二）原審法院判決被上訴人甲○○撞死伊白色狐狸狗案件，僅
      是引用刑事法庭判決是錯誤的，此外，這隻狗跟上訴人家
      人生活了14年多，原審法院判決賠償7,200 元實在過少，
      雖然法律上請求精神損害沒有依據，但在情理上仍要賠償
      ，狗的價值是12,000元，還有精神損失及飼料費用，故要
      請求賠償100,000元。
（三）並聲明：原判決關於駁回上訴人丙○○後開第二項之訴部
      分，及訴訟費用之裁判均廢棄。被上訴人甲○○應再給付
      上訴人丙○○92,800元。第一、二審訴訟費用由被上訴人
      甲○○負擔。
二、上訴人甲○○則辯以：：
（一）被上訴人丙○○提及白色狐狸狗市場行情，約為每隻
      12,000元，上訴人訴訟代理人不爭執，是因不了解，而並
      非代表接受，經查網路上販售純種白色狐狸狗，也僅約
      6,000元至9,000元左右，非純種就無行情可言，應請被上
      訴人提出相關證明文件。
（二）上訴人上網查到相關資訊提及：「於寵物受侵害而當場死
      亡者，由於該寵物不可復得，而屬民法第215條所稱回復
      原狀之不能。既然回復原狀係為不可能，則加害人不再有
      賠償完整利益的義務，其賠償範圍限於被害寵物財產上價
      值、亦即價值利益所受損失。而所謂價值利益，一般認為
      係客觀價值、取得與被害客體同種類、品質所需的金額，
      即被害寵物之市價。」，而被上訴人所提之狗的市場行情
      ，約為每隻12，000元，是指幼犬的市價，而非其一隻養
      了15年餘的狗的市價，狗年紀越大越沒價錢，一隻養了15
      年的狗，約已超過人類的76歲，且一般來說狗的壽命約為
      15年左右，故此狗的賠償值，是否應重新考量？
（三）道路交通安全規則第94條，所規範的對象是否應該是指人
      或車，並非指狗，狗本來就不應該在路上亂跑，尤其在晚
      上，因貓狗有迎光的習性，突如其來，正常人根本反應不
      及，且其常橫衝直撞，無規則可循，在路上亂跑，根本形
      同一顆不定時炸彈，對人或行經該處的汽機車輛，是一大
      隱憂，每年不知有多少人因此而受傷或致命，真不知駕駛
      人，該如何隨時採取必要之安全措施？飼主任由寵物在路
      上亂跑，本身已違反動物保護法，據動物保護法第7條規
      定：「飼主應防止其所飼養動物無故侵害他人之生命、身
      體、自由、財產或安寧」，另外該法第20條亦規定：「寵
      物出入公共場所或公眾得出入之場所，應由七歲以上之人
      伴同，並採取適當防護措施。具攻擊性之寵物出入公共場
      所或公眾得出入之場所 ，應由成年人伴同，並採取適當
      防護措施。」動物保護法細則第4條「本法第20條第1項所
      稱適當防護措施，指伴同之人應以鍊繩牽引寵物或以箱、
      籠攜帶。如果飼主違反上述規定，依法可處2,000元以上
      到100,000元以下的罰鍰。」而此事發原因，正是狗主人
      在5 樓家裡看電視，任由狗晚上天黑了在樓下馬路上亂跑
      ，根本無人伴同與採取適當防護措施，若當日上訴人丙○
      ○在善盡其狗主人之責任，就不會發生此憾事！
（四）刑法185條「妨害公眾往來安全罪損壞或壅塞陸路、水路
      、橋樑或其他公果往來之設備或以他法致生往來之危險者
      ，處五年以下有期徒刑，拘役或五百元以下罰金。因而致
      人於死者，處無期徒刑或七年以上有期徒刑。致重傷者，
      處三年以上十年以下有期徒刑。第一項之未遂犯罰之。」
      此條的「以他法致生往來之危險」，如果狗主人不看好自
      己的狗，讓狗在大馬路上亂跑，或任意放狗在路上追逐機
      （汽）車駕駛人為樂，不是就已經影響他人往來之安全嗎
      ？今天只是因為上訴人運氣好沒出事，但卻需負責10分之
      6 之過失責任，這要上訴人如何接受？
（五）此事件發生時，因上訴人行經建平六街時，注意到路旁有
      小孩在玩耍，車速已放慢，突然改覺車子底盤有怪聲，趕
      緊下車查看，經路旁小孩告知，才知有一隻受傷的狗從上
      訴人車後跑出，躲入路旁汽車底下，因找不到主人，主動
      走進114號5樓的大樓管理室，請求協助，經其管理員探視
      後，知此狗是被上訴人家所有，才通知其妻子和女兒下來
      處理，而此事之發生被上訴人是否應負責一半以上之責任
      。
（六）民法第190條：「動物加損害於他人者，由其占有人負損
      害賠償責任。但依動物之種類及性質已為相當注意之管束
      ，或縱為相當注意之管束而仍不免發生損害者，不在此限
      。」今天雖上訴人不小心撞到狗，但也是受害者，上訴人
      也因此一個多禮拜不敢晚上開車，晚上也睡不好，所受的
      精神壓力非筆墨所形容。民法第150條：「因避免自己或
      他人生命、身體、自由或財產上急迫之危險所為之行為，
      不負損害賠償之責。但以避免危險所必要，並未逾越危險
      所能致之損害程度者為限。」以此法條所提，如狗在馬路
      上亂跑，因為駕駛人要顧自己或他人生命安全時，駕駛人
      是否可不需負損害賠償之責？
（七）並聲明：原判決關於命上訴人甲○○給付被上訴人丙○○
      7,200 元部分及訴訟費用之裁判均廢棄。上開廢棄部分，
      被上訴人丙○○在第一審之訴駁回。第一、二審訴訟費用
      由被上訴人丙○○負擔。
三、原審判命上訴人甲○○應給付上訴人丙○○7,200 元，而駁
    回其餘之訴後，上訴人甲○○就其敗訴部分提起上訴，上訴
    人丙○○則就原審駁回其中92,800元【即狗的價值是12,000
    元，精神損失30,000元、飼料費用85,000元共100,000 元扣
    除原審勝訴7,200元】部分聲明不服）。
四、上訴人丙○○主張上訴人甲○○於上開所述之時間、地點，
    駕駛自小客車撞到上訴人丙○○所有之白色狐狸狗，致該狗
    死亡之事實，業據本院調取臺灣臺南地方法院檢察署97年度
    偵字第6365號偵查卷附慈愛動物醫院診斷證明書及照片等件
    核閱無誤，且為上訴人甲○○所不爭執，堪信為真實。
五、按因故意或過失，不法侵害他人之權利者，負損害賠償責任
    ，民法第184條第1項前項定有明文。次按汽車行駛時，駕駛
    人應注意車前狀況，並隨時採取必要之安全措施，道路交通
    安全規則第94條第3 項有明文規定。本件上訴人甲○○駕駛
    車號3709- UG號自用小客車行經該處，疏未注意車前狀況，
    並隨時採取必要之安全措施，不慎撞死上訴人丙○○所有之
    白色狐狸狗，為有過失，且上訴人甲○○之過失行為與上訴
    人丙○○所有之白色狐狸狗發生死亡之結果間，具有相當因
    果關係。則上訴人甲○○之過失駕駛行為，致上訴人丙○○
    對其白色狐狸狗（物）之所有權滅失，使上訴人丙○○受有
    損害，堪以認定。從而，上訴人丙○○依侵權行為之法律關
    係，請求上訴人甲○○應負損害賠償責任，即屬有據。是就
    上訴人丙○○所得主張之損害賠償範圍，分述如下：
（一）寵物價值12,000元部分：上訴人丙○○主張其所飼養之白
      色狐狸狗，目前寵物市場行情約為每隻12,000元乙節，為
      上訴人甲○○於原審所不爭執，堪信屬實。雖上訴人甲○
      ○於本院抗辯稱：網路上販售純種白色狐狸狗，也僅約
      6,000元至9,000元左右，非純種就無行情可言，應請被上
      訴人提出相關證明文件云云，惟民事訴訟法第279條第1項
      規定：「當事人主張之事實，經他造於準備書狀內或言詞
      辯論時或在受命法官、受託法官前自認者，無庸舉證。」
      ，同條第3 項規定：「自認之撤銷，除別有規定外，以自
      認人能證明與事實不符或經他造同意者，始得為之。」，
      上訴人甲○○既已於原審言詞辯論時自認系爭狐狸狗之價
      值為12,000元，除非上訴人甲○○能舉證與事實不符或經
      他造同意，否則依前揭規定，自不得任意撤銷。況上訴人
      甲○○所提出之販售價格係摘錄自網路，並不能足以證明
      各種狐狸狗之價格，更何況寵物之價格因買受人個人之喜
      好本難要求有一絕對價格，而上訴人丙○○所主張之價格
      與上訴人甲○○所抗辯之價格亦相差不遠，本院認上訴人
      丙○○主張狐狸狗價值12,000元，尚屬合理，是上訴人丙
      ○○主張上訴人甲○○應賠償該狐狸狗之價值12,000元，
      應予准許。
（二）飼料費部分：按損害賠償之債，以有損害之發生及有責任
      原因之事實，並二者之間，有相當因果關係為成立要件，
      如不合於此項成立要件者，即難謂有損害賠償請求權存在
      。又所謂相當因果關係，係以行為人之行為所造成之客觀
      存在事實，為觀察之基礎，並就此客觀存在事實，依吾人
      智識經驗判斷，通常均有發生同樣損害結果之可能者，該
      行為人之行為與損害之間，即有因果關係（最高法院48年
      台上字第481 號判例及同院84年度台上字第2439號判決意
      旨可資參照）。上訴人丙○○雖主張飼養該狐狸狗而支出
      上開飼料費云云，惟不論有無上訴人甲○○之本件侵權行
      為，上訴人丙○○均須支出該狐狸狗之飼料費。即上訴人
      丙○○飼養費之支出與上訴人甲○○之侵權行為間，並無
      相當因果關係。又該飼養費用，乃上訴人丙○○為飼養該
      狐狸狗，於該狐狸狗尚生存時所為之支出，並非因上訴人
      甲○○之過失侵權行為所增加之支出。換言之，上訴人丙
      ○○並未因上訴人甲○○之過失侵權行為而受有增加任何
      支出或減少收入之損害，益徵上訴人丙○○飼養費之支出
      與上訴人甲○○之過失侵權行為二者間，未具有相當因果
      關係，是上訴人丙○○主張上訴人甲○○應賠償飼養費，
      即非有據，不應准許。
（三）精神慰撫金部分：按人格權受侵害時，以法律有特別規定
      者為限，得請求損害賠償或慰撫金。又不法侵害他人之身
      體、健康、名譽、自由、信用、隱私、貞操、或不法侵害
      其他人格法益而情節重大者，被害人雖非財產上之損害，
      亦得請求賠償相當之金額。民法第18條第2項及第195條第
      1 項前段分別定有明文。本件件上訴人甲○○開車撞死之
      狐狸狗雖為上訴人丙○○所有，惟上訴人丙○○因此所受
      之損害為所有物之滅失，屬財產權之範疇，並非上開法條
      所臚列人格權或其他人格法益之範疇。因之，上訴人丙○
      ○主張上訴人甲○○應賠償精神慰撫金云云，於法未合，
      尚難准許。
六、惟按損害之發生或擴大，被害人與有過失者，法院得減輕賠
    償金額，或免除之。民法第217條第1項定有明文。本件上訴
    人丙○○雖主張其所飼養之狐狸狗，係於其建平六街住處之
    「中庭」靠近路旁遭上訴人甲○○開車撞擊，其並無未看管
    之過失云云；惟查，上訴人丙○○前對上訴人甲○○提出毀
    棄損壞之刑事告訴，於警詢時自承：其所飼養之小狗係於臺
    南市安平區○○○街114 號前馬路上遭上訴人甲○○開車撞
    擊，當時沒有用鍊子栓住，在臺南市安平區○○○街114 號
    前路旁遭撞死等情（見臺灣臺南地方法院檢察署97年度偵字
    第6365號偵查卷第2-3頁 ），又衡諸一般住宅社區之中庭規
    劃，目的係在提供社區住戶或訪客使用，與社區○○道路有
    其區隔，車輛應無駛入中庭之可能，是以上訴人丙○○主張
    其所飼養之狐狸狗係於建平六街住處之「中庭」靠近路旁遭
    上訴人甲○○開車撞死云云，應不足採。惟上訴人甲○○駕
    駛自小客車行經上址處，疏未注意車前狀況，並隨時採取必
    要之安全措施，不慎開車撞死上訴人丙○○所有之狐狸狗，
    自有過失。又上訴人丙○○為飼養該狐狸狗之主人，自應對
    該狐狸狗於公共場所盡相當注意之管束，但卻疏未以圈鍊該
    狐狸狗，任由其於馬路上行走，致遭上訴人甲○○不慎開車
    撞死，則上訴人丙○○對本件意外事故之發生，為與有過失
    至明。本院審酌上訴人丙○○及上訴人甲○○之過失形成損
    害原因力之大小及過失程度比例，認上訴人丙○○應負十分
    之四之過失責任，上訴人甲○○應負十分之六之過失責任。
    準此，上訴人丙○○所受之損害金額依前揭所述雖為12,000
    元，惟其對於損害之發生既與有過失，依過失相抵之法則，
    自應依比例減輕上訴人甲○○之賠償金額，故上訴人丙○○
    得請求之損害金額為7, 200元【計算式：12,000元×6/10=
    7,200 元】。
七、從而，上訴人丙○○本於侵權行為之法律關係，請求上訴人
    甲○○應給付上訴人丙○○7,200 元，為有理由，應予准許
    ，至逾上開所為之請求，為無理由，應予駁回，就上開准許
    部分，原審判命上訴人甲○○如數給付，並依職權為假執行
    之諭知；就前開不應准許部分，駁回上訴人丙○○之請求，
    經核均無違誤。上訴人丙○○就其精神慰撫金及飼料費用請
    求被駁回共88,000元部分，上訴人甲○○就其敗訴部分，分
    別提起上訴，指摘原判決不當，求予廢棄改判，均無理由，
    應予駁回。
八、末按法院為終局判決時，應依職權為訴訟費用之裁判；又訴
    訟費用，由敗訴之當事人負擔，民事訴訟法第87第1 項、第
    78條分別定有明文。本件上訴均無理由，訴訟費用應由上訴
    人各自負擔，爰判決如主文第2項所示。
九、本件事證已臻明確，兩造所為之其他主張、陳述並所提之證
    據，經審酌後，認均與本件之結論無礙，爰不一一論述，併
    予敘明。
十、據上論結，本件兩造上訴均無理由，依民事訴訟法第436 條
    之1第3項、第449條第1項、第78條、第87條第1 項，判決如
    主文。
中    華    民    國    98    年    4     月     1    日
                  民事第一庭    審判長法  官  楊清安
                                      法  官  蔡美美
                                      法  官  周素秋
以上正本證明與原本無異。
本判決不得上訴。
中    華    民    國    98    年    4     月     1    日
                                      書記官  洪育祺


司法院資訊處製作；財團法人民間司法改革基金會備份。
